【裁判字號】    88,易緝,32
【裁判日期】    890118
【裁判案由】    毀損等
【裁判全文】
臺灣臺東地方法院刑事判決                          八十八年度易緝字第三二號
    公  訴  人  臺灣臺東地方法院檢察署檢察官
    被      告  甲○○
右列被告因毀損等案件，經檢察官提起公訴 (八十五年度偵續字第二六號)，本院判
決如左：
    主      文
甲○○被訴違反森林法部分無罪。
被訴毀損部分，公訴不受理。
    理      由
甲、無罪部分（被訴違反森林法）：
  一、檢察官起訴被告甲○○違反森林法的事實，請看附件的起訴書，不再重複（但
      犯罪事實欄所記載的臺東縣成功鎮○○段四八九地號，應更正為臺東縣成功鎮
      ○○段宜灣小段四八九地號。以下簡稱宜灣小段四八九地號）。
  二、本院判決被告無罪的法律規定如下：刑事訴訟法第一百五十四條規定：「犯罪
      事實應依證據認定之，無證據不得推定其犯罪事實」，與第三百零一條第一項
      前段規定：「不能證明被告犯罪者，應諭知無罪之判決」。另外還參考最高法
      院四十年臺上字第八六號的判例：「事實之認定，應憑證據，如未能發現相當
      證據，或證據不足以證明，自不能以推測或擬制之方法，以為裁判基礎」；與
      五十二年臺上字第一三００號判例：「告訴人之告訴，係以使被告受刑事訴追
      為目的，是其陳述是否與事實相符，仍應調查其他證據以資審認」。
  三、在進入本案之前，先說明的是；同案被告呂世正已被臺灣高等法院花蓮分院以
      八十六年度上易字第五七二號判決無罪確定，所以本院只針對被告甲○○被訴
      的犯罪事實調查審理。
  四、本案的檢察官認為被告涉嫌觸犯森林法第五十一條第一項的擅自墾植罪（起訴
      書誤寫為森林法第五十條第一項，應予更正），是以告訴人乙○○的指控，以
      及證人陳振祥在檢察官偵查中所說的證詞，作為起訴的主要依據。但被告則是
      堅定地否認有擅自墾植的犯罪行為，並抗辯說：「我沒有在宜灣小段四八九地
      號土地上開墾，四八九地號上面的作物是我向張揚合法承購得來，我也沒有叫
      陳振祥去挖地」。本院調查後發現：告訴人不論是在檢察官偵查或是本院調查
      時，都只是指控被告在宜灣小段四八九地號上挖空道路阻擋他的通行。而且證
      人陳振祥在檢察官偵查中也作證說：「是甲○○請我去，主要是修理道路」，
      由此更可證明被告頂多只是未經許可在舊有的道路開挖，也不是開築新路設置
      新的工作物（森林法雖然在八十七年五月二十七日修正，第五十一條第一項增
      加了處罰「占用」的行為，但是修正前的森林法並沒有處罰占用行為，而被告
      的行為時間是在八十三年十二月間，所以沒有新修正森林法的適用），實際上
      ，被告並沒有在宜灣小段四八九地號上開墾或種植作物的事實，並沒有證據顯
      示被告有在該地開墾種植。至於被告僱工挖空道路（如本院卷內照片所示），
      並且設置鐵門堵住告訴人通行，這種行為是否成立刑法上的強制罪，應由檢察
      官重新調查偵辦，並不在本件起訴的犯罪事實範圍，而且本案也已諭知無罪，
      故本院也就無法加以調查審理。
  五、基於以上的說明，本院依調查審理所得到的證據，就無法得到被告有檢察官所
      起訴犯罪事實的確信。此外，也沒有查到其他事證能夠證明被告有違反森林法
      的犯罪行為，依照前面所舉的法條與判例意旨的說明，被告的犯罪乃屬於不能
      證明，自應對被告諭知無罪判決。
乙、不受理部分（被訴毀損）：
  一、檢察官另外認為被告在八十三年十二月份，出於毀損的犯罪故意，僱用工人
      陳振祥損壞乙○○、丙○○○夫婦在宜灣小段第四八九號所種植的林木，因而
      涉嫌觸犯刑法第三百五十四條的毀損罪。
  二、刑事訴訟法第二百三十八條第一項規定：「告訴乃論之罪，告訴人於第一審辯
      論終結前，得撤回其告訴」；第三百零三條第三款規定：「告訴乃論之罪，其
      告訴經撤回者，應諭知不受理之判決」。
  三、本件告訴人乙○○告訴被告涉嫌毀損案件，檢察官認為被告是觸犯刑法第三百
      五十四條的毀損器物罪，依照同法第三百五十七條的規定，本罪屬於告訴乃論
      之罪。而告訴人已經在民國八十八年十二月二十一日，向本院撤回對被告的毀
      損告訴，依照前面所列舉的法條，本件就直接諭知不受理判決
據上論斷，應依刑事訴訟法第三百零一條第一項、第三百零三條第三款，判決如主文
。
本案經檢察官江文君到庭執行職務
中      華      民      國      八十九    年      一    月      十八    日
                                  臺灣臺東地方法院刑事庭
                                      法  官  甘  大  空
右正本證明與原本無異。
如不服本判決，應於判決送達後十日內，向本院提出上訴狀。
「切勿逕送上級法院」
                                      書記官  賴  淑  芬
中      華      民      國      八十九    年      一    月    二十一    日


司法院資訊處製作；財團法人民間司法改革基金會備份。
